【裁判字號】    97,交聲,1966
【裁判日期】    980409
【裁判案由】    違反道路交通管理處罰條例聲明異議
【裁判全文】
臺灣桃園地方法院交通事件裁定        97年度交聲字第1966號
原處分機關  交通部公路總局新竹區監理所
異  議  人
即受處分人  乙○○○
上列異議人即受處分人因違反道路交通管理處罰條例案件，對於
交通部公路總局新竹區監理所中華民國97年11月25日所為之處分
（原處分案號：桃監裁罰字第裁52-DG0000000號）聲明異議，本
院裁定如下：
    主  文
異議駁回。
    理  由
一、按行車速度，依標誌或標線之規定，道路交通安全規則第93
    條第1 項定有明文。又按汽車駕駛人駕駛汽車有行車速度超
    過規定之最高時速60公里以上之情形者，並吊扣該汽車牌照
    3 個月，道路交通管理處罰條例第43條第4 項亦有明文規定
    。復按汽車駕駛人之行為有下列情形之一，當場不能或不宜
    攔截製單舉發者，得逕行舉發：七、經以科學儀器取得證據
    資料證明其行為違規；前項第7 款之科學儀器應採固定式，
    並定期於網站公布其設置地點。但汽車駕駛人之行為屬下列
    情形之一者，不在此限：九、行車速度超過規定之最高速限
    或低於規定之最低速限；對於前項第9 款之違規行為，採用
    固定或非固定式科學儀器取得證據資料證明者，於一般道路
    須至少於100 公尺，於高速公路、快速公路須至少於300 公
    尺前，明顯標示之，同條例第7 條之2 第1 、2 、3 項亦分
    別定有明文。
二、本件原處分機關交通部公路總局新竹區監理所係以：異議人
    即受處分人（下稱異議人）乙○○○所有之車牌號碼9B-551
    1 號自用小客車（下稱系爭自小客車），於民國97年8 月21
    日凌晨1 時13分許行經桃園縣桃園市○○○路○ 段700 號前
    時，因行車速度達時速130 公里（當地速限為時速50公里）
    ，超過規定之最高時速60公里以上，為桃園縣政府警察局交
    通隊桃園交通分隊於該處所設置之雷達測速器拍攝採證，繼
    經上開單位認證後，即以異議人所有之系爭自小客車行車速
    度超過規定之最高時速60公里以上為由，依違反道路交通管
    理處罰條例第43條第4 項之規定掣單逕行舉發。嗣異議人雖
    於應到案日期前提出申訴，惟經原處分機關函請舉發單位調
    查結果，仍認異議人所有之系爭自小客車確有前開違規事實
    ，乃依道路交通管理處罰條例第43條第4 項及違反道路交通
    管理事件統一裁罰基準及處理細則（下稱處理細則）第43條
    、第44條及第67條等規定，於97年11月25日以桃監裁罰字第
    裁52 -DG0000000 號違反道路交通管理事件裁決書裁處異議
    人吊扣系爭自小客車牌照3 個月在案。
三、聲明異議意旨略以：異議人所有之系爭自小客車於上揭時、
    地係由異議人之女兒甲○○所駕駛，當時甲○○開車時速並
    未超過100 公里，但測速儀器竟顯示系爭自小客車當時之時
    速為130 公里，該儀器顯有問題，且員警如發現系爭自小客
    車時速超過規定速限80公里，為何未繼續追蹤盤查，反係縱
    容該車揚長而去，顯有疑問，再者，員警於前揭時、地並未
    在測速儀器前方設置測速照相之警告標誌，於法顯然有違，
    爰依法聲明異議，請求撤銷原處分云云。
四、經查：
    (一)異議人之系爭自小客車於前揭時、地確因行車速度達130
      公里（當地速限為50公里），超過規定之最高時速60公里
      以上，因而為桃園縣政府警察局交通隊桃園交通分隊於該
      處所設置之雷達測速器拍攝採證乙情，業據證人即本件雷
      達測速器保管人稽晨熹警員於本院調查時結證稱：本件交
      通違規係由黃冠揚警員所舉發，但因黃警員已調至其他單
      位服務，而伊與黃警員原係在同一單位服務，且又為本件
      雷達測速儀器之保管人，所以清楚本件之舉發情形；本件
      舉發之理由係因系爭小客車於97年8 月21日凌晨1 時13分
      許，行經桃園市○○○路○ 段700 號前時，由雷達測速儀
      器偵測到該車時速為130 公里，超過當地時速50公里之速
      限，所以伊等就以系爭自小客車行車速度超過規定之最高
      時速60公里以上為由開單舉發；本件雷達測速儀器於上揭
      時間係設置在伊今日所提出編號6 照片中貨車之前方，也
      就是在大興西路3 段700 號左前方，大概距離700 號約10
      0 公尺；當日該部測速儀器除舉發本件交通違規外，亦有
      偵測到其他車輛超速違規，伊等也都加以舉發，伊今日也
      提供相關舉發照片，但其中只有本件異議人申訴及聲明異
      議；伊等會至前開地點測速照相，係因該地點為交流道匝
      道與平面道路交會之路口，許多車禍發生都是因車速過快
      ，導致由交流道下來之車子與平面道路之車子發生擦撞；
      伊等於實施測速照相時雖均有在測速儀器旁，但因伊等僅
      係負責照相取締，如遇有違規情形就加以舉發，因此並不
      會對違規超速車輛追蹤、盤查等語綦詳（參見本院卷第24
      、25頁），並有舉發照片1 幀附卷可稽（參見本院卷第34
      頁），亦有證人稽晨熹所提供之舉發現場照片6 幀（參見
      本院卷第31至33頁）、舉發現場圖1 紙（參見本院卷第36
      頁）及本件雷達測速器於當日所拍攝其他車輛超速違規之
      照片13幀（參見本院卷第37至43頁）附卷可據。
    (二)至異議人雖以前揭情詞置辯。惟查，本件所使用之雷射測
      速儀器（器號：2736號）係經濟部標準檢驗局於96年11月
      13日檢定合格，有效期限為1 年（即至97年11月30日止）
      ，且無任何故障維修紀錄乙情，業據證人稽晨熹於本院調
      查時結證明確（參見本院卷第24頁），並有經濟部標準檢
      驗局96年11月13日雷射測速儀檢定合格證書1 紙附卷可考
      （參見本院卷第35頁），足見本件所使用之雷射測速儀器
      ，其準確度及正確性尚無疑慮，是異議人空言率稱本件測
      速儀器疑有故障情形云云，顯然無據，自非可採。又員警
      於實施本件測速照相時，確有於測速儀器前方相當距離處
      設置「前有測速照相」之警告標誌之事實，業據證人稽晨
      熹於本院審理終結證無訛（參見本院卷第27頁），並有舉
      發當日現場照片1 紙（參見本院卷第31頁）及舉發現場圖
      1 紙（參見本院卷第36頁）附卷可參，是異議人辯稱：員
      警於前揭時、地未在測速儀器前方設置測速照相之警告標
      誌云云，亦顯與實情不符；況考諸道路交通管理處罰條例
      第7 條之2 第3 項規定固定式及非固定式科學儀器應於設
      置處所前一定距離加以標示告知，其立法意旨係在促使駕
      駛人預先注意速度限制並告知前方有測速儀器，以期駕駛
      人於避免受罰之心理下，達到依行車速限駕駛進而維護行
      車安全之最大效益，尚非謂如有舉發機關違反上開規定，
      駕駛人超速行駛之違規行為即應不罰，益徵異議人此部分
      所辯顯屬託言卸責之詞，尚非可採。末證人即本件駕駛人
      甲○○於本院調查時雖證稱：伊沒有印象於前揭時、地駕
      車之時速為何，但伊平常開車時速均不會超過100 公里云
      云，惟證人甲○○對於其於前揭時、地駕駛系爭自小客車
      之車速既已不復記憶，自難僅以其泛稱平日駕車車速未超
      過100 公里云云，即得據以為有利異議人之認定。
五、綜上所述，本件事證明確，異議人所有之系爭自小客車於前
    揭時、地確有駕駛人行車速度超過規定之最高時速60公里以
    上之交通違規行為，確堪認定。從而，原處分機關依前揭道
    路交通管理處罰條例第43條第4 項及處理細則第43條、第44
    條及第67條暨違反道路交通管理事件統一裁罰標準表之規定
    ，裁處異議人吊扣系爭自小客車牌照3 個月，其認事用法均
    核無違誤。是異議人之異議為無理由，應予駁回。
六、據上論斷，應依道路交通案件處理辦法第19條，裁定如主文
    。
中    華    民    國    98    年    4     月    9     日
                      交通法庭法  官   陳振嘉
以上正本證明與原本無異。
如不服本裁定，應於裁定送達後5 日內，以書狀敘述理由（須附
繕本），向本院提出抗告。
                              書記官   李佳穎
中    華    民    國    98    年    4     月    10    日


司法院資訊處製作；財團法人民間司法改革基金會備份。
